【裁判字號】    89,上易,470
【裁判日期】    890321
【裁判案由】    恐嚇取財等
【裁判全文】
臺灣高等法院臺中分院刑事判決            ‵民國八十九年度上易字第四七○號
    上  訴  人
    即  被  告  庚○○
                辛○○
    選任辯護人  劉  喜律師
    上  訴  人
    即  被  告  甲○○
    選任辯護人  陳坤榮律師
右上訴人等因恐嚇取財等案件，不服臺灣南投民國八十八年十二月二十八日第一審判
決（民國八十八年訴字第一三二號，起訴案號：臺灣南投地方法院檢察署民國八十六
年度偵字第五九八九號），提起上訴，本院判決如左：
    主      文
原判決關於庚○○賭博、辛○○聚眾賭博、恐嚇取財等及執行刑撤銷。
庚○○共同連續意圖營利，聚眾賭博，處有期徒刑拾月。
辛○○共同連續意圖營利，聚眾賭博，累犯，處有期徒刑拾月；又共同連續意圖為自
已不法之所有，以恐嚇使人將本人之物交付，未遂，累犯，處有期徒刑壹年柒月。
其他上訴駁回。
辛○○撤銷改判所處之刑，與上訴駁回所處之有期徒刑陸月，應執行有期徒刑貳年拾
月。
    事      實
一、辛○○曾於民國八十四年間因妨害自由及傷害案件，經臺灣士林地方法院於八十
    四年四月二十八日各判處有期徒刑二年十月及四月，定應執行有期徒三年，並於
    八十四年六月二十二日判決確定，而於八十五年五月三十一日縮短刑期假釋出獄
    ，縮刑期滿日期為八十六年五月十二日。王力宏曾於七十八年間因懲治盜匪條例
    案件，經臺灣臺中地方法院於七十八年四月六日判處有期徒刑六年，並經臺灣高
    等法院臺中分院於七十八年六月二十七日判決上訴駁回，復經最高法院於七十八
    年八月二十五日判決上訴駁回確定，嗣經減刑並與妨害兵役案件定應執行刑，而
    於八十一年三月二十四日假釋出獄，指揮書執畢日期為八十三年十二月十九日。
  (一)庚○○與辛○○共同基於意圖營利之概括犯意聯絡，自八十五年八、九月間某日
    起至八十六年十一月十一日止，在南投縣埔里鎮小埔社九號及西安路三段五十一
    號等處設置、經營職業賭場，提供賭博場所，聚集不特定人賭博財物，其中麻將
    以新台幣二千元為底，可以插花一千元，每四圈由被告等抽取二千元圖利，期間
    陸續有賭客陳鴻達、古劍權、乙○○、己○○等人因在賭場內賭博財物而積欠賭
    場債務。
  (二)乙○○於八十六年二月二十五日，前往庚○○與辛○○等人在南投縣埔里鎮○○
    里○○路○段五十一號經營之職業賭場賭博，因急需賭金，向庚○○借款新臺幣
    （下同）十萬元，約定利息五千元，先行扣除，三日內清償完畢，屆期乙○○未
    能如數清償，庚○○竟於同年月二十八日打電話，以加害生命、身體之事向乙○○恐嚇恫稱：三天時間到了，如再不還錢的話，利息會再加上去，臺灣很小不要
    為了錢被帶到溪邊埋掉，最少也會被打斷骨頭等語，復與辛○○基於共同犯意之
    聯絡，前往臺中市○○○路二九一號乙○○住處，向乙○○家人以相同之語恐嚇
    ，致乙○○心生畏懼不敢返家居住，而生危害於安全。（庚○○恐嚇乙○○部分
    業經臺灣臺東地方法院以八十七年度重訴(一)字第二號判決確定）。
  (三)己○○因在前開賭場賭博贏二十萬元，且在賭博期間內曾以五萬元之支票一紙向
    庚○○調借現金，於付清後欲取回該支票，庚○○竟心生不甘，與辛○○及另二
    名不詳真實年藉、姓名之成年男子，基於共同犯意之聯絡，意圖為自己不法之所
    有，由辛○○打電話至南投縣埔里鎮○○路九號己○○住處，要己○○至南投縣
    埔里鎮○○路六十二號辛○○住處解決，待己○○於八十六年三月二日至辛○○
    前開住處後，庚○○、辛○○及二名真實年藉、姓名不詳之成年男子等人即以己○○詐賭為由，出手毆打己○○（傷害部分未據告訴），並恐嚇己○○：詐贏二
    十萬元要吐出四十萬元，限於五日內還錢，否則砍斷手腳等語，使己○○心生畏
    懼，四處躲藏，致未得逞。（此部分公訴人認犯單純恐嚇罪）（庚○○向己○○
    恐嚇取財部分業據臺灣臺東地方法院以八十七年度重訴(一)字第二號判決確定）
  (四)於八十六年三月二日下午三時許，庚○○夥同辛○○及二名不詳真實姓名、年籍
    之成年男子（起訴書誤載為三名手下），基於共同犯意之聯絡，意圖為自己不法
    之所有，先使該二名手下前往南投縣埔里鎮○○路九之一號戊○○住處，恐嚇戊○○：己○○已在辛○○住處，而有關臺中林姓男子積欠其賭場賭債未還，要戊○○代償，如不還錢，將斷其手腳，並要戊○○到辛○○住處一起解決等語，致
    使戊○○因而心生畏懼而虛以允諾，嗣戊○○藉口換穿衣褲之際，乘機從其住處
    後門逃走，到處躲藏，始未得逞（此部分公訴人認犯單純恐嚇罪）（庚○○向戊○○恐嚇取財部分為臺灣臺東地方法院八十七年度重訴(一)字第二號判決所無）
  (五)庚○○與辛○○因知悉其等已被提報為「治平專案」掃黑對象，而認係戊○○、
    己○○兄弟所檢舉，竟於八十六年八月八日下午五時許，與辛○○共同基於犯意
    之聯絡，意圖為自己不法所有，前往南投縣埔里鎮○○路九之一號戊○○住處，
    以戊○○、己○○二人指證其等為流氓為由，恐嚇戊○○、己○○兄弟須交付四
    百萬元充當賠償，並不得出庭指證其等犯行，否則將開槍使湯氏兄弟二人腦袋開
    花，致戊○○、己○○心生畏懼，遂避居他鄉，其等恐嚇取財始末得逞。
  (六)庚○○與甲○○及手下二十餘人，於八十五年九月十九日下午八時許，在南投縣
    埔里鎮○○路二四五號驛馬ＫＴＶ內飲酒，至翌日凌晨一時許，甲○○與店內會
    計丁○○發生爭執，竟與庚○○及二名不詳真實姓名、年藉之成年男子基於共同
    犯意之聯絡，以加害身體、自由之事向丁○○恐嚇：如再不叫老闆出來，即要脫
    光其身上衣物等語，並接續對丁○○宣稱：埔里就屬你最有膽量，敢未經我們同
    意即開店等語，言畢庚○○先行離去，留下甲○○及該二名手下動手毀損店內設
    備及裝璜（毀損部分未據告訴），且拒付三萬餘元之消費金額，致使丁○○心生
    畏懼，而生危害於安全。
二、案經臺中市警察局第五分局移送臺灣南投地方法院檢察署檢察官偵查起訴。
    理      由
一、被告庚○○部分：
    訊據被告庚○○，矢口否認有何經營職業賭場、聚眾賭博之情事。經查，庚○○
    與辛○○在南投縣埔里鎮小埔社九號等處開設賭場、聚眾賭博及抽頭圖利之事實
    ，業據同案被告辛○○於警訊時供述綦詳，而其確有經營職業賭場復經證人陳鴻
    達、乙○○、己○○、戊○○、古劍權、黃昭明、謝恭喜分別於警訊、偵審中指
    證不移，應無誣陷之理，況且庚○○因賭場賭債問題而分別向乙○○、己○○、
    戊○○、古劍權恐嚇或恐嚇取財未遂，業經臺灣臺東地方法院判決有罪確定，有
    該院八十七年七月二十四日八十七年度重訴(一)字第二號判決書附卷可稽，該判決
    亦認定庚○○與辛○○係為共犯，足見庚○○確有與辛○○共同開設賭場、聚眾
    賭博之情事，否則無由一同干犯恐嚇或恐嚇取財罪行之理，是其所辯顯屬卸責之
    詞，不足採信。
二、被告辛○○部分：
  (一)賭博罪部分：訊據被告辛○○，矢口否認有何經營職業賭場、聚眾賭博之情事，
    惟查，辛○○與庚○○在南投縣埔里鎮小埔社九號等處開設賭場、聚眾賭博之事
    實，有如前述，是其所辯亦顯屬卸責之詞，不足採信。
  (二)恐嚇乙○○部分：訊據被告辛○○，執詞否認與庚○○共同恐嚇乙○○。經查，
    辛○○與庚○○一同前往臺中市○○○路二九一號乙○○住處，向乙○○家人恐
    嚇之事實，業據被害人乙○○於警訊時及偵查中指訴歷歷，而庚○○亦因此經臺
    灣臺東地方法院判決有罪確定，該判決同時認定辛○○與庚○○為共同正犯，均
    如前述，此部分辛○○否認，難以採信。
  (三)向己○○、戊○○恐嚇取財部分：訊據被告辛○○，矢言否認與庚○○等人共同
    向己○○及戊○○恐嚇取財事實。經查，己○○及戊○○如何於上開時地遭受辛○○與庚○○等人恐嚇取財，分別經被害人己○○及戊○○於警訊時及偵審中指
    訴明確，而庚○○因此經臺灣臺東地方法院判決有罪確定，該判決同時認定辛○○與庚○○為共同正犯，有如前述，參諸辛○○與庚○○在南投縣埔里鎮小埔社
    九號等處開設賭場、聚眾賭博之事實，已經前開證人陳鴻達、乙○○、己○○、
    戊○○、古劍權、黃昭明、謝恭喜證述屬實在卷，則己○○、戊○○所言因其在
    該賭場賭博，因輸贏、朋友積欠賭債、並辛○○與庚○○被提報為「治平專案」
    掃黑對象後，遭受辛○○與庚○○等人恐嚇，應非虛構，且參以同案被告徐列慶
    於本院審理時供述己○○、戊○○所言均為真實等語，足見己○○、戊○○並無
    誣陷辛○○與庚○○等人，此部分辛○○之否認，亦難採信。
    綜上所述，辛○○上開被訴罪行明確，均堪以認定，應依法論罪科刑。
三、又本案被告庚○○、辛○○之犯罪事證已臻明確，雖證人乙○○於警訊中所供述
    打麻將玩一千底，前後不到二個小時，輸了三十五萬元，有所誇張不實，然究不
    能因此，即據以認定右二被告無聚賭抽頭之事實，故核無傳訊乙○○之必要；又
    己○○雖於原審審理中供稱，其不知道被告二人向其恐嚇勒索四百萬元之事，然
    其已在檢、警偵訊中指述確有其事，故其在原審審理中之該項供述，應係畏懼報
    復，故為迴護之詞，故亦無庸再行傳訊之必要。另查，證人陳重昌、曾炳煌、徐
    列慶、陳鴻達雖到庭結證，上開賭場係戊○○所開云云，然此係迴護被告庚○○
    、辛○○之詞，亦無可採。
四、被告甲○○部分：
    訊據被告甲○○矢口否認有何恐嚇犯行，辯稱：當日其僅於驛馬ＫＴＶ飲酒，當
    日有人於店內鬧事，但其並未參與，亦未對丁○○出言恐嚇云云。經查，甲○○
    於偵查中已坦承於八十五年九月十九日下午八時許，與庚○○前往南投縣埔里鎮
    ○○路二四五號驛馬ＫＴＶ飲酒，因與店內會計發生爭執，而動手毀損店內設備
    及裝璜等事實（見八十八年二月十日偵訊筆錄，八十六年度偵字第五九八九號卷
    第一五四頁背面），而對於有無出言恐嚇丁○○一事，則僅宣稱當時因已酒醉不
    記得等語，若其確無恐嚇丁○○事實，自無庸如此避重就輕，且被害人丁○○亦
    無如此於警訊時及偵審中迭次指訴綦詳之理，此外復有照片六幀、簽帳單二紙在
    卷可佐，核其所辯無非係卸責之詞，自難採信，其事證明確，犯行足堪認定，應
    依法論罪科刑。
五、至於證人黃明珠、丁○○雖到庭結證甲○○並無恐嚇丁○○之情事云云。然丁○○仍堅稱那是甲○○一干人做的，而被告既坦承有毀損驛馬ＫＴＶ內設備之事，
    其與其友人有出言恐嚇之犯意聯絡及行為分擔，自可認定。故該二證人所言要難
    據以推定被告甲○○無該項犯行。
六、核被告庚○○所為，係犯刑法第二百六十八條之意圖營利，供給賭博場所、聚眾
    賭博罪。核被告辛○○所為，係犯刑法第二百六十八條之意圖營利，供給賭博場
    所、聚眾賭博罪；同法第三百零五條之恐嚇罪；同法第三百四十六條第三項、第
    一項之恐嚇取財未遂罪。辛○○三次已著手於恐嚇取財犯罪行為之實施，均因被
    害人分別走避而未得逞，均為未遂犯，依刑法第二十六條前段規定，應按既遂犯
    之刑減輕之。所犯意圖營利，供給賭博場所、聚眾賭博罪、恐嚇罪等，辛○○與
    庚○○間有犯意聯絡及行為分擔；辛○○所犯之恐嚇取財未遂罪，其中分別與庚○○、與庚○○及二名不詳真實姓名、年籍之成年男子間有犯意聯絡及行為分擔
    ，均為共同正犯。庚○○與辛○○多次意圖營利，供給賭博場所、聚眾賭博罪及
    辛○○三次恐嚇取財未遂罪，均時間緊接，方法相同，觸犯構成要件相同之罪名
    ，顯係基於概括之犯意反覆為之，均應依刑法第五十六條連續犯之規定，分別論
    以一意圖營利供給賭博場所罪、聚眾賭博罪、恐嚇取財未遂罪，並加重其刑，而
    辛○○恐嚇取財未遂罪部分則依刑法第七十一條第一項先加後減之規定為之。至
    於庚○○、辛○○所犯上開連續意圖營利供給賭博場所罪、聚眾賭博罪二罪名，
    係一行為而觸犯數罪名，為想像競合犯，屬裁判上之一罪，應依刑法第五十五條
    規定，從一情節較重之連續意圖營利聚眾賭博罪處斷，公訴人雖認庚○○、辛○○另涉犯刑法第二百六十七條之常業賭博罪，惟查，辛○○係與庚○○係共同設
    置、經營職業賭場，提供賭博場所，聚集不特定人賭博財物，此為公訴人所認定
    之事實，此外尚無其他積極證據證明期間庚○○、辛○○有參與對賭，並賴以為
    生，而以之為常業之事實，此部分被告犯罪尚屬不能證明，惟公訴人既以此部分
    與被告前揭有罪之意圖營利聚眾賭博部分，有一行為而觸犯數罪名之想像競合犯
    關係，為裁判上一罪即訴訟法上同一案件，合併起訴移送，均爰不另為無罪之判
    決，附此敘明。復辛○○係一次恐嚇乙○○既遂；三次分別向己○○、戊○○恐
    嚇取財未遂，其中一次即於八十六年八月八日下午五時許，係辛○○與庚○○至
    南投縣埔里鎮○○路九之一號戊○○住處，以一行為同時對戊○○、己○○二人
    恐嚇取財未遂，為想像競合犯，應依刑法第五十五條規定，從一重處斷，另二次
    係辛○○與庚○○及二名不詳真實年藉、姓名之成年男子，分別向與其等之間無
    債權債務關係之戊○○、己○○恐嚇取財未遂，公訴人認此二次係單純恐嚇罪，
    此部分引用法條，尚有未合，惟起訴社會基本事實相同，起訴法條應予變更，爰
    依法變更起訴法條，併此敘明。又辛○○所犯上開連續意圖營利聚眾賭博罪、恐
    嚇罪、連續恐嚇取財未遂罪三罪間，係犯意各別、行為互殊、罪名有異，應分論
    併罰。核被告甲○○所為，係犯刑法第三百零五條之恐嚇罪。就其所犯與庚○○
    及二名不詳真實姓名、年籍之成年男子間有犯意聯絡及行為分擔，為共同正犯。
    又被告甲○○曾於七十八年間因懲治盜匪條例案件，經臺灣臺中地方法院於七十
    八年四月六日判處有期徒刑六年，並經臺灣高等法院臺中分院於七十八年六月二
    十七日判決上訴駁回，復經最高法院於七十八年八月二十五日判決上訴駁回確定
    ，嗣經減刑並與妨害兵役案件定應執行刑，而於八十一年三月二十四日假釋出獄
    ，指揮書執畢日期為八十三年十二月十九日，有臺灣南投地方法院檢察署刑案資
    料查註紀錄表一紙附卷可稽，其於刑之執行完畢後五年內再犯本件有期徒刑以上
    之罪，為累犯，應依刑法第四十七條規定加重其刑。辛○○曾於民國八十四年間
    因妨害自由及傷害案件，經臺灣士林地方法院於八十四年四月二十八日各判處有
    期徒刑二年十月及四月，定應執行有期徒三年，並於八十四年六月二十二日判決
    確定，而於八十五年五月三十一日縮短刑期假釋出獄，縮刑期滿日期為八十六年
    五月十二日。其於有期徒刑執行完畢後，再犯本件聚眾賭博及恐嚇取財二罪，均
    應依累犯規定加重其刑。
七、原審就被告辛○○、甲○○恐嚇部分予以論罪科刑，均無違誤，上訴人辛○○、
    甲○○上訴意旨，否認犯行，均無理由，應予駁回。
八、原審就被告庚○○聚眾賭博，及辛○○聚眾賭博及恐嚇取財部分予以論罪科刑，
    固非無見，惟查，原審判決對於該被告二人如何意圖營利，事實未予明確認定記
    載，且辛○○於犯該二罪時，已在有期徒刑執行完畢之後，原審未予累犯規定予
    以加重，均有違誤。該二被告上訴意旨，否認犯罪，雖無理由，然原審此部分判
    決既有未當，自應由本院予以撤銷改判。爰審酌被告二人之犯罪目的、方法，及
    犯罪所生之損害，各量處如主文第二、三項之刑，辛○○撤銷改判與上訴駁回所
    處之刑，並應執行有期徒刑二年十月。
據上論斷，應依刑事訴訟法第三百六十八條、第三百六十九條第一項前段、第三百六
十四條、第三百條、第二百九十九條第一項前段，刑法第二十八條、第五十六條、第
二百六十八條、第三百零五條、第三百四十六條第三項、第一項、第二十六條前段、
第五十五條、第四十七條、第五十一條第五款、罰金罰鍰提高標準條例第一條前段，
判決如主文。
本案經檢察官丙○○到庭執行職務。
中      華      民      國    八十九      年      三      月   二十一   日
                                  臺灣高等法院臺中分院刑事第九庭
                                        審判長法  官  胡  森  田
                                              法  官  蕭  錦  鍾
                                              法  官  黃  日  隆
右正本證明與原本無異。
不得上訴。
                                              書記官  林  端  容
中      華      民      國    八十九      年      三      月   二十三   日
                                                                        Ａ


司法院資訊處製作；財團法人民間司法改革基金會備份。
